【裁判字號】    99,聲判,3
【裁判日期】    990309
【裁判案由】    聲請交付審判
【裁判全文】
臺灣屏東地方法院刑事裁定               99年度聲判字第3號
聲  請  人
即  告訴人  甲○○
            丙○○
代  理  人  陳建誌律師
被      告  乙○○
            丁○○
上列聲請人因告訴被告等毀損案件，不服台灣高等法院高雄分院
檢察署檢察長駁回再議之處分（99年度上聲議字第73號），聲請
交付審判，本院裁定如下：
    主  文
聲請駁回。
    理  由
一、按告訴人不服上級法院檢察署檢察長或檢察總長認再議為無
    理由而駁回之處分者，得於接受處分書後十日內委任律師提
    出理由狀，向該管第一審法院聲請交付審判。法院認為交付
    審判之聲請不合法或無理由者，應駁回之。刑事訴訟法第25
    8 條之1 、第258 條之3 第2 項前段，分別定有明文。
二、本件聲請人等以被告等涉犯毀損，向臺灣屏東地方法院檢察
    署檢察官提出告訴，經該署檢察官以98年度偵續字第73號為
    不起訴處分後，聲請人聲請再議，經臺灣高等法院高雄分院
    檢察署檢察長於民國99年11月14日以99年度上聲議字第73號
    處分書，認再議無理由而駁回再議聲請，聲請人收受該駁回
    再議之處分書後，於99年1 月27日委任陳建誌律師為代理人
    ，在法定期間內聲請交付審判，業經本院依職調閱上開卷宗
    ，並核閱卷存送達證書、聲請交付審判狀、委任狀無訛，是
    聲請人之聲請即屬合法，就此合先敘明。
三、本件聲請意旨略以：聲請人即告訴人等於再議狀內附有照片
    數幀，針對系爭土地四周之鐵絲網，雖然有銹蝕之情形，但
    其仍具有隔離外人進入之功能；否則為何被告乙○○還要把
    大門上鎖？故高分檢之處分書中以「經查，圍繞系爭173 、
    173-2 、173-3 土地上之鐵絲網已銹蝕，外人可進入等情，
    此為聲請人自陳在卷，復有現場照片附卷為憑」等情即不可
    採。且上開蓮霧樹有上百顆，根據告訴狀內所附照片可知樹
    足遭鋸斷的，甚至有開蓮霧樹有上百顆，根據告訴狀內所附
    照片可知樹是遭鋸斷的，甚至有些樹頭還遭整顆拔除，由此
    可見這些毀損行為必須要有大型機具才能處理，而大型機具
    之進出就必須要從大門進出，而不可能從附連圍繞的鐵絲網
    進入。故可知是被告乙○○等人為毀損者，否則其它人如何
    能不經過大門而帶著大型機具或開車進入，為此不服聲請交
    付審判云云。
四、按刑事訴訟法第258 條之1 規定聲請人得向法院聲請交付審
    判，核其立法意旨，係法律對於檢察官不起訴或緩起訴裁量
    權制衡之外部監督機制，此時，法院之職責僅在就檢察官所
    為不起訴或緩起訴之處分是否正確加以審查，藉以防止檢察
    機關濫權。依此立法精神，同法第258 條之3 第3 項規定：
    「法院就交付審判之聲請為裁定前，得為必要之調查。」，
    其所謂「得為必要之調查」，係指調查證據之範圍應以偵查
    中曾顯現者為限，不可就新提出之證據再為調查，亦不可蒐
    集偵查卷宗以外之證據，否則將與刑事訴訟法第260 條之再
    行起訴規定混淆不清。又法院於審查交付審判之聲請有無理
    由時，除認為聲請人所指摘不利被告之事證未經檢察機關詳
    為調查或斟酌，或不起訴處分書所載理由違背經驗法則、論
    理法則或其他證據法則者外，不宜率予交付審判（法院辦理
    刑事訴訟案件應行注意事項第134 項參照）。至上開所謂聲
    請人所指摘不利被告之事證未經檢察機關詳為調查，係指聲
    請人所提出請求調查之證據，檢察官未予調查，且若經調查
    ，即足以動搖原偵查檢察官事實之認定及處分之決定，倘調
    查結果，尚不足以動搖原事實之認定及處分之決定者，仍不
    能率予交付審判。次按犯罪事實應依證據認定之，無證據不
    得認定犯罪事實，刑事訴訟法第154 條第2 項定有明文。又
    事實之認定，應憑證據，如未能發現相當證據，或證據不足
    以證明，自不能以推測或擬制之方法，以為裁判基礎。而認
    定不利於被告之事實，須依積極證據茍積極證據不足為不利
    於被告事實之認定時，即應為有利於被告之認定。
五、經查：
  (一)被告乙○○和聲請人即告訴人甲○○、丙○○為姐弟關係乙
    節，業據告訴人於告訴狀中陳述明確，並經被告永謀於自陳
    在卷（見98年度偵字第984 號卷第2 、40頁），應可信為實
    在。又被告陳永與聲請人甲○○、丙○○共同繼承屏東縣枋
    寮鄉○○段173 地號之土地後，於91年5 月3 日辦理共有物
    分割登記，分割後由聲請人甲○○分得同地段173-2 地號土
    地；告訴人陳春金分得同地段173-3 地號土地，而被告乙○○與訴外人陳曾錦慈、陳招賢、陳雅敏共有上開地段173 地
    號土地；至於同地段173 -1地號由聲請人甲○○、丙○○、
    被告乙○○與訴外人陳曾錦慈、陳招賢、陳雅敏保持共有並
    通行之用，被告丁○○於民國96年12月26日，向被告乙○○
    承租上開地段173 號土地以供種植鳳梨等情，有卷存土地登
    記謄本4 份、地籍圖1 份及土地租賃書1 紙可證（見98年度
    偵字第984 號卷第5-11、17頁）。
  (二)聲請人所有上開土地上種植之蓮霧樹固有遭人砍除之事實，
    業經檢察官履勘現場屬實，及有現場履勘照片附卷可佐（見
    98年度偵字第984 號卷第37、44、45頁）。惟證人即聲請人
    等所指被告乙○○僱請整地之人陳新連於偵查中到庭證稱：
    不認識被告二人，亦未曾受僱被告整地等語（見98年度偵續
    字第73號卷第6 頁）；另證人陳錦樹於偵查中到庭證稱：「
    （認識乙○○、丁○○嗎？）我只認識乙○○，不認識丁○○。因為乙○○請我幫他的蓮霧園整地，他本來是種蓮霧要
    改種別的，我是開怪手，所以他就請我去整地。（乙○○有
    無向你說整地時之地界？）有的。我也照著他所說的地界界
    限來整地，我不會整超過他的地，因為整別人的地也沒有錢
    拿。（東永謀是叫你整地是要連根挖起蓮霧樹，還是只砍地
    面上的部份？）是連根把蓮霧樹挖起來，因為我是用怪手。
    （挖起來的蓮霧如何處理？）全部燒掉。（提示98年度偵字
    第984 號偵查卷第14頁照片：照片中是不是就是你用怪手整
    地的地方？）不是。我整過的地都沒有留下樹頭，我是連根
    挖起，而且都燒掉了。（你有無用電剪把樹切成一小段一小
    段？）沒有。我都是用怪手挖起蓮霧。」等語（見98年度偵
    續字第73號卷第12、13頁）；參以98年度偵字第984 號偵查
    卷第12頁以下覆勘之現場照片，現場樹枝橫切面平整，顯係
    以電剪或電鋸所為，而非以怪手整地後之成果，足徵被告乙○○辯稱：該地原本有種蓮霧，後來土地分割之後就僱人以
    怪手清除自己土地上之蓮霧，因自己土地要改種別的水果，
    所以整地時係將蓮霧整棵挖除，而聲請人土地上蓮霧皆無管
    理，蓮霧樹枯死後被原住民清理掉等語，尚非虛偽。
  (三)本件除聲請人指訴外，別無其他證據可資證明被告二人確實
    有聲請人所稱之毀損行為，自難僅以聲請人等所有系爭173-
    2 、173-3 地號土地緊臨被告等種植鳳梨之土地，遽爾臆測
    被告二人係砍除聲請人蓮霧樹之人，而以毀損罪相繩，此原
    臺灣屏東地方法院檢察署檢察官不起訴處分書及臺灣高等法
    院高雄分院檢察署駁回再議處分書中既已詳予調查偵查卷內
    所存證據，並敘明所憑證據及判斷理由，且原處分所載證據
    取捨及事實認定之理由，亦無違背經驗法則、論理法則及證
    據法則之情事，是臺灣屏東地方法院檢察署檢察官及臺灣高
    等法院高雄分院檢察署檢察長以被告犯罪嫌疑不足分別予以
    不起訴處分及駁回再議之聲請，於法並無違誤，本件聲請交
    付審判意旨猶執前詞，對於原臺灣高等法院高雄分院檢察署
    處分加以指摘求予審判，非有理由，應予駁回。
六、依刑事訴訟法第258條之3第2項前段，裁定如主文。
中    華    民    國    99    年    3     月    9     日
                  刑事第一庭  審判長法  官  潘正屏
                                    法  官  羅森德
                                    法  官  曾吉雄
以上正本證明與原本無異。
（不得抗告）
中    華    民    國    99    年    3     月    9     日
                                    書記官  林祥玉

司法院資訊處製作；財團法人民間司法改革基金會備份。
